【裁判字號】    99,上訴,1186
【裁判日期】    991029
【裁判案由】    偽造文書等
【裁判全文】
臺灣高等法院高雄分院刑事判決        99年度上訴字第1186號
上  訴  人
即  被  告  乙○○
                      寄）
上列上訴人因詐欺案件，不服臺灣高雄地方法院98年度易字第73
號中華民國99年4 月23日第一審判決（起訴案號：臺灣高雄地方
法院檢察署97年度偵字第28118 號、29378 號、97年度少連偵字
第202 號、98年度少連偵字第10號，併辦案號：臺灣高雄地方法
院檢察署98年度偵字第9196號），提起上訴，本院判決如下：
    主  文
上訴駁回。
    事  實
一、乙○○明知他人取得第三人行動電話門號使用，常為掩飾渠
    等不法行徑，避免有偵查犯罪權限之執法人員循線查緝，且
    在客觀上亦可預見一般取得他人行動電話門號使用之行徑，
    常與財產犯罪所需有密切之關聯，竟以縱有人持其行動電話
    門號作為犯罪工具亦不違背其本意之幫助犯意，於民國97年
    8 月11日，向址設高雄市新興區○○○路243 之1 號之臺灣
    大哥大股份有限公司高雄林森直營服務中心，申辦00000000
    00號行動電話預付卡之SIM 卡1 張後，將該SIM 卡交予真實
    姓名、年籍不詳之犯罪集團成員。嗣犯罪集團成員取得上開
    預付卡後，即共同基於意圖為自己不法所有之犯意聯絡，於
    下列時間，使用上開門號，分別為下列犯行：
（一）於97年9 月19日下午4 時許，利用網際網路MSN 即時通訊
      系統搭訕丙○○，訛稱要援交，即於當日下午5 時許，以
      上開門號撥打電話予丙○○，要求丙○○須先至自動櫃員
      機操作以確認身分，丙○○發覺有異，未陷於錯誤，仍於
      當日下午5 時32分許，在位於臺北縣板橋市之捷運新埔站
      旁便利商店內，利用自動櫃員機轉帳方式，將新臺幣（下
      同）1 元匯入犯罪集團成員指定之000-000000000000號帳
      戶內，並報警處理，致犯罪集團未能得逞。
（二）97年9 月23日下午4 時許，以上開門號隨機撥打電話予甲○○，向其自稱為「馬大哥」，並佯稱甲○○耍伊旗下之
      小姐，讓小姐心情不好，導致小姐不想上班，進而恫赫甲○○須依指示匯款解決此事，否則將找甲○○及其家人麻
      煩，以此加害他人生命、身體、自由之恐嚇言詞，致使甲○○心生畏懼，乃依電話中之指示，於同日下午4 時45分
      許，前往臺北市大安區○○○路○段155 號之臺北青田郵
      局內，匯款66,000元至張鈺苓（原名張惠君，另經臺灣臺
      中地方法院以97年度易字第4900號依幫助恐嚇取財罪，判
      處有期徒刑4 月，並經臺灣高等法院臺中分院以98年度上
      易字第568 號駁回上訴確定）申設之三信商銀帳號000000
      000 號帳戶內，旋遭犯罪集團成員提領一空。
（三）嗣因丙○○、甲○○報警處理，循線查獲，始悉上情。
二、案經內政部警政署刑事警察局移送臺灣高雄地方法院檢察署
    檢察官及臺中市警察局第三分局報告臺灣臺中地方法院檢察
    署檢察官呈請臺灣高等法院檢察署核轉臺灣高雄地方法院檢
    察署檢察官移送併辦。
    理  由
壹、程序部分：
    按被告以外之人於審判外之陳述，雖不符刑事訴訟法第159
    條之1 至之4 等四條之規定，而經當事人於審判程序同意作
    為證據，法院審酌該言詞陳述或書面陳述作成時之情況，認
    為適當者，亦得為證據；又當事人、代理人或辯護人於法院
    調查證據時，知有刑事訴訟法第159 條第1 項不得為證據之
    情形，而未於言詞辯論終結前聲明異議者，視為有前項之同
    意，同法第159 條之5 定有明文。立法意旨在於傳聞證據未
    經當事人之反對詰問予以核實，原則上先予排除。惟若當事
    人已放棄反對詰問權，於審判程序中表明同意該等傳聞證據
    可作為證據；或於言詞辯論終結前未聲明異議，基於尊重當
    事人對傳聞證據之處分權，及證據資料愈豐富，愈有助於真
    實發見之理念，且強化言詞辯論主義，使訴訟程序得以順暢
    進行，上開傳聞證據亦均具有證據能力。查本件下列所引用
    之被告以外之人於審判外之陳述，因公訴人、被告均於本院
    審理時表示無意見，且迄至言詞辯論終結前未再聲明異議，
    而本院審酌上開證據資料製作時之情況，無不當取供及證明
    力明顯過低之瑕疵，且經本院於審判期日依法進行證據之調
    查、辯論，被告於訴訟上之程序權已受保障，故揆諸前開規
    定，認前揭證據資料應有證據能力。
貳、實體部分：
一、訊據上訴人即被告乙○○固坦承有申設上開行動電話000000
    0000號SIM 卡之事實，惟矢口否認有何幫助詐欺之犯行，辯
    稱：伊申辦後，都沒有拆封，置於機車置物箱內，於97年8
    月12日上午11時許，將機車停放在高雄市○○路、中正路口
    ，旋發現該張SIM 卡連同現金2,000 元均遭竊，惟因為是預
    付卡，又怕麻煩，所以未申請停話，亦未報警云云（見警一
    卷第147 頁、臺灣高雄地方法院檢察署98年度少連偵第10號
    卷第205 頁、臺灣臺中地方法院檢察署97年度偵第26953 號
    卷第21頁、臺中市政府警察局第三分局卷第6 至8 頁、原審
    卷五第23至24頁）。
二、經查：
（一）上開行動電話門號預付卡，係被告於97年8 月11日，向臺
      灣大哥大股份有限公司所申辦，及被害人丙○○、甲○○
      有上開接獲犯罪集團來電，分別遭受詐欺、恐嚇取財上開
      金額乙節，為被告所是認，及證人即被害人丙○○、甲○○於警詢時證述明確，復有臺灣大哥大股份有限公司97年
      12月4 日法大字第097125866 號函暨上開門號申請資料、
      臺灣大哥大股份有限公司99年3 月9 日法大字第09903227
      4 號函暨基本資料查詢、上開門號通聯紀錄、被害人丙○○自動櫃員機交易明細、內政部警政署反詐騙諮詢專線紀
      錄表、被害人甲○○郵政國內匯款執據、指認詐騙電話指
      認單附卷可稽（見警一卷第151 頁、警三卷第1071至1073
      頁、臺灣高雄地方法院檢察署98年度偵字第9196號卷第30
      、34頁、臺灣臺中地方法院檢察署97年度核交字第2202號
      卷第6 頁、臺中市政府警察局第三分局卷第25至26頁），
      是此部分事實，應堪認定。
（二）又衡諸一般人申辦行動電話之目的，乃為便於隨時聯絡之
      用，本應隨身攜帶，且行動電話門號又具專屬性、重要性
      ，若係為供己使用，理應插入行動電話機支而作為聯絡工
      具，即便供預備所用，亦應妥善保管，俟有需要時始行攜
      出。本件被告住在高雄縣林園鄉，平日從事臨時工維生，
      原已有固定且長達8 、9 年之時間，使用另一月租型行動
      電話門號，業據被告於警詢時及原審審理中供承明確（見
      警一卷第146 頁、原審卷五第23、48頁），則被告既已有
      長期固定使用之行動電話門號可資使用，就其所述日常生
      活交往所需，理無另行申請行動電話門號之必要，況被告
      亦未具體敘明有何申辦該門號之必要，又觀被告自承多年
      皆使用固定門號，則果臨時有另行申請門號必要，亦應於
      申請後儲值使用、妥適保管，竟於申辦上開門號後，未實
      際使用，反辯稱將該行動電話門號原封不動地置於機車置
      物箱內，翌日復騎乘機車攜帶外出，至高雄市○○路、中
      正路口停放，以致於遭竊云云，所述各節矛盾甚多，實難
      置信，顯與常情不符，則其申辦上開門號顯非為供自己使
      用，益徵被告確將該門號SIM 卡交付予詐騙集團甚明。
（三）再者，行動電話之SIM 卡如有遺失，為免遭他人盜打而蒙
      受通話費用之損害，或作為犯罪使用，而受到司法追訴、
      審判，衡情申請人理應會立即向申辦門號之電信公司申請
      停話或掛失之手續，雖預付卡係以儲值之方式，並無一般
      行動電話須付月租費之情形，惟其儲值之方式僅須購買儲
      值卡並將卡上之密碼輸入即可完成加值之動作，如有遺失
      更容易使拾得之人持該行動電話門號繼續使用，況遺失抗
      辯係犯罪集團教導成為出賣銀行帳戶或手機門號之被告常
      用之抗辯，乃眾所周知之事實，故不論為一般行動電話或
      預付卡之申辦人，為避免所申辦之行動電話遺失後遭他人
      盜打或違法使用，應於遺失後向電信公司申請掛失手續，
      始符常情。又衡諸常情，一般人持有現金2,000 多元外出
      ，理應將紙鈔隨身攜帶，若有停放機車離開之需要，亦當
      隨手將紙鈔置於所著衣褲之口袋，而非放置於機車座墊下
      ，蒙受遭宵小盜取之風險。查被告係54年5 月間出生之中
      年男子，具有高職畢業之學歷，有其年籍資料可憑（見警
      一卷第146 頁），並非智慮淺薄或無社會經驗之人，堪認
      有基本學歷及社會經驗，對犯罪集團先行取得電話門號之
      慣用手法應有一定瞭解，反以上開SIM 卡連同現金2,000
      元均因置於座墊下置物箱內而遭竊云云置辯，殊難採信。
（四）綜上所述，足認被告確有於申請上開門號SIM 卡後，交付
      犯罪集團成員供作上揭犯行之事實，本件事證明確，堪以
      認定，應予依法論罪科刑。
三、論罪部分：
    按刑法第346 條第1 項之恐嚇取財罪，與同法第339 條第1
    項之詐欺取財罪，二者之區別，如其所用之手段，僅使人陷
    於錯誤而交付財物者，為詐欺取財，如使人心生畏懼而交付
    財物者則為恐嚇取財，又以恐嚇使人將物交付，有時固亦含
    有詐欺性質，但與詐欺罪之區別，則在有無施用威嚇，使人
    心生畏懼之情形為斷，如二者兼具，自應論以具較高度不法
    內涵、罪質之恐嚇取財罪。核被告提供上開SIM 卡予他人，
    並未參與上開犯罪之構成要件行為，然其顯係以幫助他人犯
    罪之意思，實施上開犯罪構成要件以外之行為，如事實一（
    一）所示詐欺被害人丙○○之行為，係犯刑法第30條第1 項
    前段、第339 條第1 項之幫助詐欺取財罪。而上揭事實一（
    二）所示被害人甲○○既係慮及個人或其家人生命、身體、
    自由遭受威脅，而在心生畏懼之情形下，依照電話內容指示
    匯款至前揭指定帳戶，縱使出言要脅之前提事實出自虛捏，
    揆諸前揭說明，仍應評價為高度之恐嚇取財罪，而無再論以
    詐欺取財罪之餘地，是核被告提供上開SIM 卡予他人，如事
    實一（二）所示恐嚇被害人甲○○之行為，係犯刑法第30條
    第1 項前段、第346 條第1 項之幫助恐嚇取財罪。起訴意旨
    認被告此部分係犯刑法第30條第1 項前段、第339 條第1 項
    之幫助詐欺取財罪，容有未洽，惟因其基本社會事實同一，
    本院自得變更起訴法條逕予審判。被告既僅係幫助他人實施
    犯罪，為幫助犯，均應依刑法第30條第2 項之規定，按各該
    罪名正犯之刑減輕之。又被告所為上揭事實一（一）部分，
    該被害人丙○○並未因此陷於錯誤，應屬刑法第25條第1 項
    之未遂罪，爰依第25條第2 項之規定予減輕其刑，並依法遞
    減之。被告既係以單一行為幫助他人從事詐欺取財及恐嚇取
    財行為，並侵害被害人2 人之財產法益，為想像競合犯，應
    依刑法第55條之規定，從較重之幫助恐嚇取財罪論處。
四、原審認本件被告乙○○罪證明確，因而適用刑法第339條第1
    項、第346 條第1 項之幫助恐嚇取財罪、第30條第1 項前段
    、第2 項、第41條第1 項前段及刑法施行法第1 條之1 之規
    定，論以被告幫助恐嚇取財罪，並審酌被告任意將其所申辦
    之行動電話資料提供他人使用，不顧可能遭他人用以作為犯
    罪工具，助長犯罪歪風，嚴重破壞社會治安，及斟酌本件被
    害人受害金額等一切情狀，量處有期徒刑3 月，與衡酌被告
    學歷為高職畢業、家庭經濟狀況勉持、做工謀生等情，諭知
    如主文所示以1000元折算1 日之易科罰金折算標準，其認事
    用法，核無不合，量刑亦屬允當。被告上訴意旨仍執前詞否
    認犯罪，指摘原判決不當，為無理由，應予駁回。
據上論斷，應依刑事訴訟法第368條，判決如主文。
本案經檢察官呂建昌到庭執行職務。
中    華    民    國    99    年    10    月    29    日
                  刑事第六庭    審判長法  官  王憲義
                                      法  官  邱永貴
                                      法  官  簡志瑩
以上正本證明與原本無異。
不得上訴。
中    華    民    國    99    年    10    月    29    日
                                      書記官  吳新貞
附錄本判決論罪科刑法條：
刑法第339 條第1 項
意圖為自己或第三人不法之所有，以詐術使人將本人或第三人之
物交付者，處5 年以下有期徒刑、拘役或科或併科1,000 元以下
罰金。
刑法第346條第1項
意圖為自己或第三人不法之所有，以恐嚇使人將本人或第三人之
物交付者，處6 月以上5 年以下有期徒刑，得併科1,000 元以下
罰金。


司法院資訊處製作；財團法人民間司法改革基金會備份。
